【裁判字號】    89,易,692
【裁判日期】    900119
【裁判案由】    竊盜
【裁判全文】
臺灣士林地方法院刑事判決                          八十九年度易字第六九二號
    聲  請  人  臺灣士林地方法院檢察署檢察官
    被      告  丁○○
                甲○○
右列被告等因竊盜案件，經檢察官聲請簡易判決處刑（八十九年度偵字第一四九五號
），本院認不宜以簡易判決處刑（八十九年度簡字第五六七號），改依通常程序審理
後，判決如左：
    主  文
丁○○竊盜，處拘役伍拾玖日，如易科罰金，以佰元折算壹日。
甲○○無罪。
    事  實
一丁○○意圖為自己不法之所有，於民國八十八年十月九日凌晨三、四時許，利用在
  其友人乙○○位於臺北縣八里鄉長坑口三六號住處作客之機會，趁乙○○不注意之
  際，自臥房櫃子中竊取乙○○之兄丙○○所有之金項鍊一條（重一兩一錢五分七厘
  ），得手後置於口袋中，並於八十八年十月九日下午三時許，與不知情之甲○○一
  同前往臺北市○○○路一四二號新盛珠寶銀樓，將上開金項鍊以新臺幣（以下同）
  一萬一千九百四十元之價格出售，得款後花用殆盡。嗣於八十八年十月二十一日，
  為丙○○發覺報警循線查獲。
二案經臺北縣警察局蘆洲分局報告臺灣士林地方法院檢察署檢察官偵查聲請簡易判決
  處刑，本院改依通常程序審理。
    理  由
壹、被告丁○○部分：
一訊據被告丁○○矢口否認有右揭竊盜犯行，辯稱：該條金項鍊係被告甲○○所竊，
  因被告甲○○答應出錢供伊修理機車，遂由伊出示身分證出售金項鍊云云。惟查，
  右揭事實，業據共同被告甲○○供述綦詳，核與告訴人丙○○指訴、證人乙○○證
  述失竊情節（均參見本院八十九年十月十七日訊問筆錄）情節相符，且新盛珠寶銀
  樓負責人李連新於警局初訊時亦指稱係被告丁○○持該條金項鍊前來兜售（參見偵
  查卷宗第十六頁），並有黃金、金飾、珠寶來源證明登記書影本一件在卷可稽，其
  上被告丁○○之簽名，其運筆走勢、神韻、筆法及字體態樣以肉眼觀察審視，與被
  告警訊、偵訊及本院訊問筆錄之署押筆跡俱屬相同，顯係其親簽無訛。末按測謊鑑
  定，係依一般人在說謊時，會產生遲疑、緊張、恐懼、不安等心理波動現象，乃以
  科學方法，由鑑定人利用測謊儀器，將受測者之上開情緒波動反應情形加以紀錄，
  用以分析判斷受測者之供述是否違反其內心之真意而屬虛偽不實，故測謊鑑定，倘
  鑑定人具備專業之知識技能，復基於保障緘默權而事先獲得受測者之同意，所使用
  之測謊儀器及其測試之問題與方法又具專業可靠性時，該測謊結果，如就有利之供
  述，經鑑定人分析判斷有不實之情緒波動反應，依補強性法則，雖不得作為有罪判
  決之唯一證據，但非無證據能力，仍得供裁判之佐證，其證明力如何，事實審法院
  有自由判斷之職權（最高法院八十八年度臺上字第二九三六號判決意旨參照）。查
  本院徵得被告丁○○、甲○○同意後（參見本院八十九年十月十七日訊問筆錄），
  將二人送往具有專業知識技能之鑑定機關法務部調查局，以精密之測謊儀器及專業
  可靠之測試問題對渠二人實施測謊，經測試後發現被告丁○○對於「其未拿走繫案
  項鍊」、「其未典當該項鍊」等有利之供述，均呈情緒波動反應，鑑定結果認為其
  應有說謊，至於被告甲○○對於前揭同一問題均無情緒波動反應，鑑定結果認被告
  甲○○應未說謊，此有該局八十九年十一月二十八日陸(三)字第八九○八一二九六
  號鑑定通知書一件可按，益證被告丁○○所辯，顯係事後卸責之詞，不足採信。本
  件事實明確，被告丁○○犯行堪以認定，應依法論科。
二核被告丁○○所為，係犯刑法第三百二十條第一項竊盜罪。爰審酌被告丁○○之品
  性、生活狀況、智識程度、與被害人之關係、犯罪後態度，及其年輕識淺等一切情
  狀，量處如主文第一項所示之刑。又被告行為後，刑法第四十一條業於九十年一月
  十日修正公布，同年月十二日生效，舊法規定犯最重本刑三年以下有期徒刑以下之
  刑之罪，而受六個月以下有期徒刑或拘役之宣告，因身體、教育、職業、家庭之關
  係或其他正當事由，執行顯有困難者，得易科罰金，修正後刑法第四十一條第一項
  規定，凡犯最重本刑五年以下有期徒刑以下之刑之罪，而受六個月以下有期徒刑或
  拘役之宣告，均得易科罰金，比較新舊法之規定，以修正後之新法有利於行為人，
  自應依刑法第二條第一項前段規定，適用裁判時之新法，併予宣告易科罰金之折算
  標準。
貳、被告甲○○部分：
一聲請意旨另以：被告甲○○與丁○○共同意圖為自己不法之所有，於八十八年十月
  九日凌晨三、四時許，於丙○○位於臺北縣八里鄉長坑口三六號住處，竊取乙○○
  之兄丙○○所有之金項鍊一條（重一兩一錢五分七厘），得手後由丁○○攜至臺北
  市○○○路一四二號新盛珠寶銀樓，將上開金項鍊以一萬一千九百四十元之價格出
  售，得款後朋分花用殆盡，因認被告甲○○亦涉犯刑法第三百二十條第一項竊盜罪
  嫌云云。
二訊據被告甲○○堅詞否認有何竊盜之犯行，辯稱：該條金項鍊係被告丁○○所竊，
  伊完全不知情等語。
三聲請人認被告甲○○涉犯上開罪嫌，無非以共同被告丁○○之供述為惟一論據。
四按犯罪事實應依證據認定之，無證據不得推定犯罪事實，刑事訴訟法第一百五十四
  條定有明文。而認定被告有罪之事實，應憑證據，如未能發現相當之證據，或證據
  不足以證明，自不能以推測或擬制之方法以之為裁判基礎；且認定事實所憑之證據
  ，其為訴訟上之證明，須達於通常一般之人均不致有所懷疑而得卻確信者，始得據
  為有罪之認定，倘其證明尚未達到此一程度，而有合理懷疑存在時，尚難為有罪之
  認定基礎；茍積極之證據不足以為被告事實之認定，即應為被告有利之認定，更不
  必有何有利之證據（最高法院三十年上字八一六號、四十年臺上字八六號、七十六
  年臺上字四九八六號判例參照）。至共同被告所為不利於己之供述，固得採為其他
  共同被告犯罪之證據，惟此項不利之供述，仍應調查其他必要之證據，以察其是否
  與事實相符，自難專憑此項供述，為其他共同被告犯罪事實之認定（最高法院三十
  一年上字第二四二三號、四十六年臺上字第四一九號判例參照）。
五經查：公訴人所指被告甲○○涉嫌竊盜之犯行，除共同被告丁○○單一之供述外，
  別無其他補強證據足資證明共同被告丁○○之供述與事實相符。況被告甲○○經本
  院送法務部調查局測謊鑑定，其就有利於己之供述均無情緒波動反應，鑑定結果研
  判其應未說謊，已如前述。此外，復查無其他積極證據足資證明被告甲○○確有聲
  請人所指之竊盜犯行，揆諸前揭說明，不能證明被告甲○○犯罪，依法應為無罪之
  諭知，爰判決如主文第二項所示。
據上論斷，應依刑事訴訟法第四百五十二條、第二百九十九條第一項前段、第三百零
一條第一項，刑法第二條第一項前段、第三百二十條第一項、第四十一條第一項前段
，罰金罰鍰提高標準條例第一條前段、第二條，判決如主文。
本案經檢察官徐文豪到庭執行職務。
中        華        民        國      九十    年    一    月    十九    日
                              臺灣士林地方法院刑事第四庭
                                          法  官  陳  玉  曆
右正本證明與原本無異。
如不服本判決，應於判決送達後十日內，向本院提出上訴狀。
                                          書記官  陳  鳳  嬌
中        華        民        國      九十    年    一    月    二十    日
附錄本案論罪科刑法條全文。
刑法第三百二十條第一項：
意圖為自己或第三人不法之所有，而竊取他人之動產者，為竊盜罪，處五年以下有期
徒刑、拘役或五百元以下罰金。


司法院資訊處製作；財團法人民間司法改革基金會備份。
